【裁判字號】    94,訴,27
【裁判日期】    950317
【裁判案由】    確認股東會決議無效等
【裁判全文】
福建金門地方法院民事判決                94年度訴字第27號
原      告  庚○○
            己○○
            辛○○○
被      告  金樺汽車股份有限公司
法定代理人
兼  被  告  乙○○
被      告  丙○○
上  二  人
訴訟代理人
兼  被  告  戊○○
被      告  丁○○
            甲○○
上列當事人間請求確認股東會決議無效等事件，本院於95年3月3
日言詞辯論終結，判決如下：
    主  文
確認被告金樺汽車股份有限公司民國九十一年三月二十七日之股
東臨時會決議不存在。
確認被告金樺汽車股份有限公司與被告乙○○、丙○○、戊○○
、丁○○、甲○○間董事、監察人之委任關係不存在。
訴訟費用由被告負擔。
    事  實
一、原告主張：
（一）原告庚○○、己○○等二人現為被告金樺汽車股份有限公
      司（下稱金樺公司）之股東，原告辛○○○為金樺公司股
      東盧勝山之繼承人。緣金樺公司於民國91年4月間變更登
      記前，原有董事長吳瑞珍於87年11月22日死亡，原監察人
      蔡天賞及原董事吳振木分別於87年8月10日及89年10月6日
      將股權全部轉讓原告庚○○，依公司法第197條第1項及第
      227條之規定，蔡天賞之監察人身分及吳振木之董事身分
      已當然解任，金樺公司並未為監察人之補選；且89年10月
      6日以後，金樺公司董事僅剩戊○○一人，依公司法第192
      條第1項之規定，金樺公司董事會組織已不復存在，自無
      董事會決議可言。被告戊○○明知上情，竟仍製作不實之
      金樺公司91年3月27日股東臨時會議事錄（下稱系爭股東
      臨時會議紀錄），記載「出席股東計八人；代表股數計參
      佰萬股；主席吳瑞珍」等事項，並決議「修正章程如章程
      修正條文對照表」及「選任董事乙○○（當選權數參佰萬
      股）、戊○○（當選權數參佰萬股）、丁○○；選任監察
      人甲○○（當選權數參佰萬股）、丙○○（當選權數參佰
      萬股）」等內容，並盜蓋已歿金樺公司原董事長吳瑞珍之
      印章於系爭股東臨時會議事錄，並於91年4月4日由被告乙○○持之向經濟部為上開董監事之變更登記。
（二）按股東會為股份有限公司之意思機關，應由有召集權人召
      集，且實際召開後而為意思表示始屬合法。查原告均為金
      樺公司股東，卻未接獲金樺公司於91年3月27日股東臨時
      會之開會通知，亦未出席該會議，顯見系爭股東臨時會議
      事錄記載原告出席之內容，與事實不符；且系爭股東臨時
      會既不存在，則無修正章程及改選被告乙○○、戊○○、
      丁○○為董事，改選被告甲○○、丙○○為監察人等決議
      可言。又縱認金樺公司確於91年3月27日召開股東臨時會
      ，然因當時金樺公司已無董事長，亦無董事會之組織存在
      ，系爭股東臨時會即非合法成立之意思機關，自不能為有
      效之決議，所為修正章程及改選被告乙○○、戊○○、丁○○為董事；改選被告甲○○、丙○○為監察人等決議當
      然無效（參最高法院28年上字第1911號判例、70年度台上
      字第2235號判決），金樺公司與被告間之委任關係當屬不
      存在。原告乃提起本件訴訟，並聲明：（1）先位聲明如
      主文第一項所示；備位聲明請求確認被告金樺汽車股份有
      限公司91年3月27日之股東臨時會決議無效。
      （2）如主文第二項所示。另提出股東名簿、董事監察人
      名單、公司變更登記申請書、股東臨時會議事錄等影本各
      一件、協議書影本二件以為證。
二、被告丁○○、甲○○未於言詞辯論其日到場，亦未提出書狀
    作何聲明或陳述；而被告戊○○、乙○○則分別以：
（一）被告金樺公司係於82年間，由訴外人吳瑞珍等10個股東，
      每人出資1輛遊覽車，依公司法規定向經濟部申請設立登
      記，並經該部82年6月30日（82）商字第112444號函核准
      在案。嗣86年間因業者惡性競爭，造成金樺公司經營困難
      ，金樺公司原股東林朝豐乃將股權讓與原告己○○，87年
      8月10日股東蔡天賞又將股份讓與原告庚○○，87年3月1
      日原告辛○○○之夫盧勝山受讓金樺公司原股東盧開福之
      股權，89年6月1日股東吳松木亦將股份全數讓與原告庚○○，金樺公司乃向經濟部商業司辦理股東變更登記，將原
      告庚○○、己○○，及辛○○○之夫盧勝山登記於金樺公
      司股東名冊。惟因上開三人要求立協議書將其車輛自行在
      外營運，其股東身分雖存實亡；復因渠等違反協議滋生爭
      議，且87年11月間金樺公司負責人吳瑞珍，及股東蔡天賞
      、施志樂、顏伯仁先後死亡，股權亦陸續轉讓，為維護金
      樺公司權益，強化公司組織，被告戊○○乃徵得被告乙○○、丁○○、甲○○、丙○○等四人同意，購買股權及車
      輛，共同經營金樺公司，並於93年3月間授權譚湘蓉會計
      事務所代為向經濟部辦理金樺公司董、監事變更登記，所
      檢具各項有關書件，含系爭股東臨時會議記錄，均由受託
      人提供。
（二）被告乙○○並無持系爭股東臨時會議紀錄向主管機關經濟
      部為金樺公司變更登記；且倘系爭股東會不存在，則原告
      等人之股東登記也應屬無效。況系爭股東臨時會議紀錄乃
      發生於91年間，原告何以迄今始提出質疑等語，資為抗辯
      ；並聲明：原告之訴駁回。另提出協議書、經濟部及金門
      縣政府核准函影本各一件為憑。
三、本院依職權調閱金樺公司設立暨變更登記之全案資料。
四、得心證之理由：
（一）本件被告丁○○、甲○○未於言詞辯論其日到場，經核無
      民事訴訟法第386條所列各款情形，爰依原告聲請，由其
      一造辯論而為判決。
（二）按繼承人自繼承開始時，除本法另有規定外，承受被繼承
      人財產上之一切權利、義務。但權利、義務專屬於被繼承
      人本身者，不在此限，民法第1148定有明文。本件原告辛○○○為金樺公司股東盧勝山（93年10月30日歿）之繼承
      人，有戶籍謄本在卷可按，堪以信實；而辛○○○之共同
      繼承人盧偉豪、盧森豪、盧嘉雯且將金樺公司股份繼承權
      拋棄，由原告辛○○○繼承，亦有93年11月25日拋棄繼承
      權書及共同繼承人之印鑑證明書附卷可稽，原告辛○○○
      因繼承而取得金樺公司之股份，提起本件確認之訴，乃屬
      適格之當事人。
（三）次按「確認法律關係之訴，非原告有即受確認判決之法律
      上利益者，不得提起。確認證書真或為法律關係基礎事實
      存否之訴亦同。」，民事訴訟法第247條第1項定有明文；
      又「所謂即受確認判決之法律上利益，係指法律關係之存
      否不明確，原告主觀上認其在法律上之地位有不安之狀態
      存在，且此種不安之狀態，能以確認判決將之除去者而言
      」，最高法院著有52年台上字第1240號判例可參。原告為
      被告金樺公司股東，股東臨時會議存不存在之法律關係基
      礎事實存否，及公司與董監事間有無委任之法律關係，影
      響原告股東權益能否適當行使，且原告之前揭不安狀態，
      能以確認判決將之除去。原告提起本件訴訟，自應認有即
      受確認判決之法律上利益，而准許之。
（四）經查，系爭股東臨時會議並未實際舉行，且該會議紀錄乃
      委託譚湘蓉會計事務所製作，業據被告戊○○自認在卷；
      且經證人譚湘蓉會計師到庭證稱「被告公司（指金樺公司
      ）提供公司股東名簿、董事會議簽到簿」、「我是依照被
      告所提供的股東名簿製作的（指系爭股東臨時會議紀錄）
      」等語，益明系爭股東臨時會議紀錄並無事實根據。又系
      爭股東臨時會議既不存在，當無選任被告乙○○、陳金偕
      、丁○○為董事，選任被告甲○○、丙○○為監察人之決
      議可言。從而原告請求確認系爭股東臨時會議不存在，及
      被告金樺公司與其他被告間之董事、監察人間委任關係不
      存在，自屬有據。
四、據上論結：原告之訴為有理由，依民事訴訟法第78條、第85
    條第1項前段、第385條第1項前段，判決如主文。
中    華    民    國    95    年    3     月    17    日
                  民事庭    法  官  魏玉英
上正本係照原本作成
如對本判決上訴，須於判決送達後20日內向本院提出上訴狀
中    華    民    國    95    年    3     月    17    日
                            書記官  董培祥


司法院資訊處製作；財團法人民間司法改革基金會備份。
